臺灣雲林地方法院刑事判決　　　　　　　100年度易字第361號
公　訴　人　臺灣雲林地方法院檢察署檢察官
被　　　告　廖冠傑
上列被告因竊盜案件，經檢察官提起公訴（100 年度偵字第2978
號）被告於本院準備程序進行中，就被訴事實為有罪之陳述，經
本院告知簡式審判程序意旨，並聽取公訴人及被告之意見後，本
院合議庭裁定由受命法官獨任依簡式審判程序審理，並判決如下
：
    主      文
廖冠傑犯竊盜罪，累犯，處有期徒刑捌月。扣案之鑰匙壹支沒收
之。又犯竊盜罪，累犯，處有期徒刑肆月。應執行有期徒刑拾月
。扣案之鑰匙壹支沒收之。
    事實及理由
一、犯罪事實：
  (一)廖冠傑前因施用第一、二級毒品案件，經本院以95年度訴
    緝字第36號，分別判處有期徒刑9 月、4 月，合併執行為有
    期徒刑1 年確定；又因竊盜案件，經本院以95年度易字第
    461 號判處有期徒刑7 月，檢察官不服提出上訴，經臺灣高
    等法院臺南分院以95年度上易字第702 號判決駁回上訴確定
    。上開案件復經臺灣高等法院臺南分院以96年度聲字第
    440 號裁定定應執行刑為有期徒刑1 年6 月確定，嗣再經同
    院以96年度聲減字第384 號裁定各減為有期徒刑4 月15日、
    2 月、3 月15日，應執行有期徒刑9 月，於民國96年7 月16
    日執行完畢。復因施用第一級、第二級毒品案件，經本院
    以97年度訴字第201 號判決分別判處有期徒刑10月、5 月確
    定；又因偽造文書案件，經本院以97年度易字第75號判決
    判處有期徒刑7 月，減為有期徒刑3 月又15日確定；再因
    竊盜案件，經本院以97年度易字第64號判決判處有期徒刑8
    月；上開罪，嗣經本院以97年度聲字第1006號裁定定
    其應執行有期徒刑2 年又15日確定，於98年8 月27日因縮短
    刑期假釋出監，至99年01月08日假釋期滿未經撤銷，以已執
    行完畢論。
  (二)廖冠傑基於意圖為自己不法所有之竊盜犯意，分別於下列時
    、地，以下列方法為下列各竊盜行為：
  1.於100 年6 月1 日上午10時許，至雲林縣崙背鄉○○路省錢
    超市旁，見廖清水所有車號SL-4626 號自用小客貨車之車門
    未上鎖，遂以自備鑰匙發動引擎而竊取之，得手後供己代步
    之用。
  2.於100 年6 月1 日晚間8 時許，駕駛前揭竊得之自用小客貨
    車至雲林縣斗南鎮○○里○道臺一線天橋下，以不明之方式
    ，拆卸停放於該處路旁，汎太資產物業管理股份有限公司所
    有車號8491-XM 號自小貨車之車牌2 面而竊取之，得手後將
    該2 面車牌放置於前所竊得車號SL-4626 號自用小客貨車內
    ，並將車號SL-4626 號車牌2 面以不明方式卸下棄置於該處
    天橋下後，隨即駕駛車號SL-4626 號自用小客貨車逃離現場
    。
  (三)嗣於100 年6 月2 日上午9 時40分許，廖冠傑駕駛上揭竊得
    之車號SL-4626 號自用小客貨車行經雲林縣二崙鄉來惠村萬
    善爺廟前時，因駕駛不慎，車陷入水泥凹槽內，為廖清水之
    員工鍾耀挺發現報警，為警當場於上開自用小客貨車內查獲
    並扣得車號8491-XM 號車牌2 面、鑰匙1 支，並經廖冠傑帶
    警前往雲林縣斗南鎮○○里○道臺一線天橋下而查獲並扣得
    棄置之車號SL-4626 車牌2 面。
二、認定犯罪事實所憑之證據及理由：
  (一)本案被告廖冠傑所犯之罪，係死刑、無期徒刑、最輕本刑為
    3 年以上有期徒刑以外之罪，其於準備程序就前揭被訴事實
    為有罪之陳述，經受命法官告知簡式審判程序之旨，並聽取
    其與公訴人之意見後，本院合議庭裁定，依刑事訴訟法第27
    3 條之1 規定，由受命法官獨任進行簡式審判程序，是本案
    之證據調查，依刑事訴訟法第273 條之2 規定，不受同法第
    159 條第1 項、第161 條之2 、第161 條之3 、第163 條之
    1 及第164 條至第170 條規定之限制，合先敘明。
  (二)上開犯罪事實，業據被告廖冠傑於本院審判程序中坦承不諱
    ，核與證人廖清水、吳昇翰、鍾耀挺於警詢中之證訴大致相
    符，並有現場照片12張、贓物認領保管單2 紙、國立臺灣大
    學醫學院附設醫院雲林分院（下稱臺大醫院雲林分院）病歷
    資料、廖寶全診所病歷資料、臺大醫院雲林分院100 年7 月
    11日臺大雲分精字第1000006147號函在卷可稽，復有扣案之
    鑰匙1 支足供佐證。起訴檢察官雖認被告就前開犯罪事實一
    (二)2.係以足供兇器使用之螺絲起子1 支為工具，拆卸停放於
    該處路旁，汎太資產物業管理股份有限公司所有車號8491-X
    M 號自小貨車之車牌2 面而竊取之，並認依卷內所附之車號
    8491-XM 號車牌2 面照片所示，車牌外觀平整，並無明顯擦
    痕或徒手拔取時會造成外側彎曲之情形，故認該等車牌非徒
    手所拆卸，而係使用螺絲起子為之，然就此部分僅有被告之
    自白，並無螺絲起子扣案，亦無其他補強證據可資佐證，且
    被告就究如何拆卸車號8491-XM 號之2 面車牌，於警詢、偵
    查及本院審理之供述前後不一致，此外，就如何拆卸車號SL
    -4626 號之2 面車牌，則稱係用鑰匙拆，因螺絲是十字，鑰
    匙扁扁的就可以拆。本院認卷附車號8491-XM 號2 面車牌之
    車牌照片雖外觀平整，無明顯擦痕或徒手拔取時會造成外側
    彎曲之情形，惟若以平扁之物品拆卸螺絲亦非不可能，且被
    告當時尚持有扣案之鑰匙發動駕駛車號SL-4626 號之自小客
    貨車，則即便被告所辯以徒手拆卸車牌不可採，是否即一定
    是以足供兇器使用之螺絲起子為工具？即非全然無疑，從而
    此部分依對被告有利之認定，認係以不明方式拆卸車號8491
    -XM 號2 面車牌。
  (三)又被告廖冠傑另稱其因有嚴重之睡眠障礙，故長期於臺大醫
    院雲林分院及廖寶全診所看診拿藥，臺大醫院雲林分院開立
    的安眠藥有2 種，於案發前一日有到臺大醫院雲林分院看診
    拿藥，醫師所開立的安眠藥有2 種，但其僅吃其中1 種白色
    的安眠藥，案發前中午吃了6 顆，晚上又吃了10顆，至於廖
    寶全診所開的藥，當時沒吃，故為上開2 次竊盜犯行時，意
    識不清楚，但就本案2 次竊盜犯行均認罪，不主張精神抗辯
    等語（見本院卷第34頁反面至第35頁、第51頁反面）。經本
    院函詢臺大醫院雲林分院，函覆稱：「廖冠傑於本院美沙冬
    門診就診，除喝美沙冬之外，因為嚴重的失眠問題由門診醫
    師處方Modi panol（fl unit razepam ）和Eurodin （Esta
    zolam ）兩種安眠藥。近年研究指出安眠藥可能會造成『睡
    眠相關的複雜行為』（sleep-relatedc omples behaviros
    ），意指服用安眠藥後進入類似睡著的狀態、伴隨複雜的行
    為反應（例如進食、開車等等），而且在醒來後對於上述行
    為沒有記憶。目前沒有證據顯示於此類似睡著的狀態，服藥
    人對於『睡眠相關的複雜行為』有控制能力，亦即其辨識行
    為違法或依其辨識而行為之能力有顯著缺損。一般而言，服
    藥後Modipano l和Eurodi n約在15分鐘至1 小時間發生藥效
    。對於長期服用安眠藥的人而言，Modipanol 的藥效約可持
    續6 至10小時，Eurodin 為4 至8 小時。上述『睡眠相關的
    複雜行為』大多發生於剛服用安眠藥後，少數發生在睡眠中
    或剛睡醒之時。所以服藥和行為的時間關係、以及行為本身
    的特質、行為之後的記憶，乃判斷是否可能為『睡眠相關的
    複雜行為』的重要資訊。所以需要釐清包括廖冠傑於翌日睡
    醒的時間、睡醒至10時發生竊盜行為之間有沒有做了哪些意
    識清楚的事情、翌日有無再服用安眠藥等細節。」此有國立
    臺灣大學醫院附設醫院雲林分院100 年7 月11日臺大雲分精
    字第1000006147號函（見本院卷第85-86 頁）在卷可稽。據
    此，再經本院訊問被告則供述稱，其忘記到臺大醫院雲林分
    院看診拿藥的日期，但記得是星期三，當日拿藥後有先回家
    並到田裡工作，於午餐過後，約下午1 點多有吃安眠藥，晚
    上也有再吃安眠藥。而100 年6 月2 日為警查獲當天，是其
    先帶警察到棄置車號SL-4626 車牌2 面之現場，之後警察才
    通知車主，故本件於偷車及偷車牌當時，雖記憶模糊，但知
    道自己在做什麼，不主張精神抗辯等語（見本院卷第110 頁
    正反面、第111 頁反面至112 頁）。再參以被告於臺大醫院
    雲林分院之病歷資料，被告係於100 年6 月1 日上午9 時15
    分許就診（見本院卷第98頁），且100 年6 月1 日即為星期
    三，故被告係於100 年6 月1 日本案2 次竊盜犯行前至臺大
    醫院雲林分院就診，應可認定。又被告自承係於100 年6 月
    1 日上午10時許竊取車號SL-4626 號自用小客貨車，於當日
    下午1 點多才服用安眠藥，則被告於竊取車號SL-4626 號自
    用小客貨車時，顯未服用安眠藥，精神狀況顯未因服用安眠
    藥而受影響。又被告雖供述稱於100 年6 月1 日下午1 點多
    有服用安眠藥6 顆，並於同日晚上不知道幾點，又再服用安
    眠藥10顆，然此除無證據可資證明外，依被告所述，100 年
    6 月2 日為警查獲當時，是被告帶警前往其竊取車號8491-X
    M 號自小貨車之車牌2 面之現場，即雲林縣斗南鎮○○里○
    道臺一線天橋下，並才得知車號8491-XM 號自小貨車之所在
    位置，及查獲扣押遭其棄置之車號SL-4626 車牌2 面（見本
    院卷第112 頁正反面），此亦有被告及證人吳昇翰之警詢筆
    錄、現場照片在卷可稽，依上開警詢筆錄及現場照片所示，
    被告係於100 年6 月2 日下午2 時20分帶警前往現場找尋遭
    其棄置之車號SL-4626 車牌2 面，及遭其竊取車牌2 面之車
    號8491-XM 號自小貨車所在位置，而車號8491-XM 號自小貨
    車之車主則係於100 年6 月2 日下午3 時30分許經警通知，
    方才知悉車牌遭竊，則顯然被告對其竊取車號8491-XM 號自
    小貨車之車牌2 面及棄置車號SL-4626 車牌2 面之地點有相
    當清楚之記憶，即其於竊取車號8491-XM 號自小貨車之車牌
    2 面及棄置車號SL-4626 車牌2 面之時，意識相當清楚，並
    無上開服用安眠藥後，可能產生「睡眠相關的複雜行為」（
    sleep-rela tedc omples behaviros），所應伴隨之「在醒
    來後對於睡眠相關的複雜行為沒有記憶」之情形。是被告於
    本案2 次竊盜犯行之時，其精神狀態正常，並未因精神障礙
    或其他心智缺陷，致不能辨識其行為違法或欠缺依其辨識而
    行為之能力，亦無因此致其辨識行為違法或依其辨識而行為
    之能力，顯著降低之情形，亦可認定，則被告嗣後所稱服用
    安眠藥雖對其有影響，但並未影響其判斷能力等語，當可採
    信（見本院卷第116 頁）。
  (四)綜上，足認被告之自白與事實相符，可以採信，本案事證明
    確，被告犯行洵堪認定，應依法論科。
三、論罪科刑之理由：
  (一)核被告所為，均係犯刑法第320 條第1 項之竊盜罪。起訴檢
    察官認被告就前開犯罪事實一(二)2.係涉犯刑法第321 條第1
    項第3 款之攜帶兇器竊盜罪云云，依前說明，尚有誤會。惟
    起訴之基本社會事實同一，本院復在審理中告知被告罪名請
    其答辯，自應依刑事訴訟法第300 條之規定變更起訴法條論
    處。
  (二)又被告所犯前開2 罪，犯意各別，罪名互殊，應予分論併罰
    。被告前有如前揭犯罪事實欄所載論罪科刑及執行完畢之紀
    錄，有臺灣高等法院被告前案紀錄表在卷可稽，其前受有期
    徒刑執行完畢後，於5 年以內故意再犯本案有期徒刑以上之
    罪，均為累犯，均應依刑法第47條第1 項規定，加重其刑。
  (三)本院審酌被告正值青壯、身體健全，竟不思憑藉己力，循正
    當途徑獲取財富，及其前亦曾有多次竊盜前科紀錄，有臺灣
    高等法院被告前案紀錄表在卷可考，其再犯本案，可認被告
    未知悔改，欠缺尊重他人財產權之觀念，惟念及其犯後坦承
    犯行，並參酌被告所竊物品之價值，及均已發還予被害人，
    被害人並表示不提出告訴及請求賠償，再兼衡其犯罪手段尚
    屬平和，國中畢業之智識程度、已離婚育有2 名年幼子女，
    尚待其撫養，原在家幫忙農務，收入不穩定但足以應付生活
    所需等一切情狀，認檢察官具體求處應執行有期徒刑1 年稍
    嫌過重，爰量處如主文所示之刑，並定其應執行之刑。
  (四)至扣案之鑰匙1 支，係被告所有並供上開竊取車號SL-4626
    號自用小客貨車之犯罪工具，此經被告於本院訊問時供述至
    明（見本院第115 頁反面），爰依刑法第38條第1 項第2 款
    、第3 項之規定，諭知沒收。
四、應適用之法律：
  (一)刑事訴訟法第273 條之1 第1 項、第299 條第1 項前段、第
    300條。
  (二)刑法第320 條第1 項、第47條第1 項、第51條第5 款、第38
    條第1 項第2 款、第3 項。
  (三)刑法施行法第1 條之1 第1 項、第2 項前段。
本案經檢察官江柏青到庭執行職務。
中    華    民    國   100    年    8     月    29    日
                  刑事第一庭  法  官  謝 宜 雯
以上正本證明與原本無異。
如不服本判決應於收受判決後10日內向本院提出上訴書狀，並應
敘述具體理由；其未敘述上訴理由者，應於上訴期間屆滿後20日
內向本院補提理由書（均須按他造當事人之人數附繕本）。「切
勿逕送上級法院」。
                              書記官  林 美 鳳
中    華    民    國   100    年    8     月    29    日
附錄本判決論罪科刑法條全文：
中華民國刑法第320條：
意圖為自己或第三人不法之所有，而竊取他人之動產者，為竊盜
罪，處5  年以下有期徒刑、拘役或 5 百元以下罰金。
意圖為自己或第三人不法之利益，而竊佔他人之不動產者，依前
項之規定處斷。
前二項之未遂犯罰之。